臺灣臺南地方法院刑事判決　　　　　　　　　　　　　九十年度易字第一四二八號
　　公　訴　人　臺灣台南地方法院檢察署檢察官
　　被　　　告　甲○○○
右列被告因偽造文書案件，經檢察官提起公訴（八十九年度營偵字第一四五七號），
本院判決如左：
    主  文
甲○○○行使偽造拖車號牌，足以生損害於公眾及他人，處有期徒刑參月，如易科罰
金以參佰元折算壹日。扣案偽造之「００─二七」號拖車號牌壹面沒收。
    事  實
一、甲○○○係利通通運股份有限公司（以下簡稱利通公司）負責業務之總務人員，
    明知利通公司所購買IVECO牌引擎號碼846041K000-000000營業貨運曳引車及所懸
    掛之拖車，均未經監理機關核發號牌，為圖避免駕駛無牌照車輛遭警取締受罰，
    竟於民國八十八年五月四日，以鐵片裁剪偽造ＯＯ─二七號綠底白字之營業拖車
    號牌一面（該真正號牌係監理機關核發予琮翊汽車企業股份有限公司所有拖車使
    用），懸掛於拖車以供行駛，足生損害於監理機關對車輛管理之正確性及琮翊汽
    車公司。嗣於八十九年十月二十四日因該車之貸款利通公司無力繳納，甲○○○
    指派司機林順在駕駛該曳引車至嘉義交付辦理貸款之租賃公司，並順道將拖車駛
    至嘉義南亞塑膠工業股份有限公司（下簡稱南亞公司），於同日下午十八時十五
    分，行經國道一號公路新營收費站北向處，為警查獲，扣得該偽造之ＯＯ─二七
    號牌一面。
二、案經內政部警政署國道公路警察局第四警察隊報請臺灣臺南地方法院檢察署檢察
    官偵查起訴。
    理  由
一、訊之被告甲○○○固供承以鐵片裁剪製作ＯＯ─二七號牌，惟矢口否認右揭犯行
    ，辯稱：原拖車號牌遺失，扣案號牌係懸掛拖車後方左側，且未記載「台灣省」
    字樣，係供進出南亞公司嘉義廠識別之用，並無當作拖車號牌使用之意。伊公司
    因與台塑汽車貨運股份有限公司（下稱台塑貨運公司）簽約，受台塑貨運公司營
    運課長之要求，才將進出南亞公司嘉義廠之曳引車懸掛自製之號牌，否則即不能
    進出南亞公司之廠區。伊因前案同樣情形經法院判決無罪，不知這樣做違法云云
    。經查：
（一）被告指派利通公司受僱人林順在駕駛上開營業貨運曳引車及拖車，於右揭時地
      行經國道一號公路新營收費站時，為警查獲拖車懸掛非監理機關核發之之ＯＯ
      ─二七號牌，經查證該曳引車及拖車均未經監理機關核准發給號牌，該曳引車
      至八十九年十一月十五日始由育昇通運有限公司申請核發９Ｋ─一一一號牌，
      業據查獲之國道第四警察隊新營分隊警員李清水及司機林順在於偵查中證述明
      確，並有國道第四警察隊檢送之照片、台灣省公路局高雄區監理所、彰化監理
      站覆函等在卷可稽，復有號牌一面扣案。
（二）ＯＯ─二七號拖車號牌係監理機關核發予琮翊汽車公司所有拖車所使用，有車
      籍查詢資料在卷。又南亞公司從未製發任何形式之識別牌供車輛懸掛使用，該
      公司各廠區於廠門進行車輛管制時，均嚴格要求出、入廠門車輛需懸掛政府監
      理單位核發之合法牌照，並以此牌照作為警衛人員識別及車輛進出登記管制之
      用，利通公司所屬車輛懸掛標示ＯＯ─二七號牌，與該公司廠門管制無關，業
      據南亞公司覆函陳述明確，有南亞公司回函一紙在卷可稽，則被告辯稱該號牌
      係為供進出南亞嘉義廠識別之用，與南亞公司回覆內容未合，自無可採。
（三）被告辯稱伊因相同情形，經本院判決無罪一節，經本院調閱八十八年易字第一
      八八一號刑事判決，該案雖同係利通公司之「ＸＳ─五七二」號曳引車上懸掛
      「ＬＴ─六二」號之號牌，惟因在該案中，南亞公司於八十八年十一月二十五
      日回函稱「利通公司於進出本公司廠門時，為便於作業及符合進出廠區門禁管
      制，除向南亞公司申請合約車商入廠憑證刷卡出入廠外，另表示為方便其板架
      在本公司嘉義廠內辨識及管制，其自行設置板架財產編號懸掛於明顯處，以利
      本公司警衛人員識別及管制」及該號牌上並未標誌「台灣省公路局製」等字樣
      ，認為「ＬＴ─六二號」非屬偽造而判決被告無罪，有該判決書一在卷可稽。
      惟查：
  １、該案被查獲時間為八十八年五月十二日，距本件被查獲時間八十九年十月二十
      四日相隔一年五個月，且該案被查獲之車輛有懸掛「ＸＳ─五七二」號之號牌
      於曳引車之車頭，且號牌與曳引車之資料並無不符。而本件被查獲之曳引車前
      後均未懸掛號牌，僅拖車車尾懸掛ＯＯ─二七號牌，兩案情節並非全然相同。
      被告以未懸掛號牌之曳引車拖一臺僅在車尾懸掛底色、編碼方式及大小尺寸與
      正式號牌相似之ＯＯ─二七號牌之拖車，即公然命其受僱人將該車從高雄開到
      嘉義，更公然行駛高速公路，其無利用該號牌之近似性，實難置信。
  ２、依前揭南亞公司在該案之回函明確表示「ＬＴ─六二」之號牌係由合約車商自
      行設置之板架財產編號懸掛於明顯處，則就號牌之顏色、尺寸、使用符號及懸
      掛位置並未作進一之要求。被告所屬之利通公司製作進出南廠區之號牌原就尺
      寸、顏色、使用符號等本有一定發揮空間，且應注意避免與正式立牌發生混同
      誤認之虞。但利通公司依前開函示製作之號牌，在顏色、尺寸、使用符號均與
      公路監理單位核發之正式號牌─綠底白字、四碼、前二碼與後二碼之間以短橫
      劃分隔─相同，且大小相似，懸掛位置更是在車輛懸掛正式號牌處，被告製作
      該號牌謂無偽造故意，恐有深究餘地。
  ３、前案南亞公司之回函固表明曾讓合約廠商之車輛自行懸掛「財產編號」，惟於
      本案則回函表示「利通公司所屬車輛懸掛標示ＯＯ─二七號牌非該公司所製發
      ，且與該公司廠門管制無關」，比較南亞公司前後函之內容，並不矛盾，且其
      前函中縱曾要求合約廠商之車輛自行懸掛「財產編號」，惟並未要求合約廠商
      之車輛製作與監理單位核發之號牌相同或近似之牌磈，被告公司製作與監理單
      位相同或近似之牌磈懸掛，應自行負擔所生之責任。
      綜上所述，本案與前案實有不同，被告以前案曾受無罪判決，欲引為有案有利
      之證明，尚難採憑。
（四）被告另辯稱伊製作本件之ＯＯ─二七號牌係依照台塑貨運公司營運課黃課長之
      電話通知，才依其指示之顏色、尺寸製作，以利其公司車輛進出南廠區。惟台
      塑貨運公司營運課長乙○○到場結稱：伊公司與利通公司定有貨櫃運輸承攬契
      約，從八十八年七月一日至九十一年三月三十一日止，伊公司是有要求車輛進
      出廠區要有合約刷卡證，惟並未通知利通公司製作綠底白字之牌照，並提出貨
      櫃運輸承攬契約一份在卷可參。乙○○與被告並除業務往來外，並無其他仇隙
      ，若其確曾要求被告製作本件之牌磈，應無見被告因此事身陷官司而又故作不
      實陳述之必要。被告辯稱係乙○○課長要求伊製作本件ＯＯ─二七號牌云云，
      即無可採。
（五）汽車號牌之顏色、號碼、編排方式等，為汽車牌照內容之一部，足以供區別汽
      車種類及許可行駛之證明。本件扣案號牌為綠底白字，其尺寸、字體編排方式
      與監理機關核發之營業拖車號牌相同，且行駛時懸掛於拖車後方，雖略靠左側
      ，惟其位置仍屬車輛通常懸掛車牌之處，雖其上以小字體記載「南亞編號」，
      與監理機關核發之號牌略有不同，然於車輛高速行駛中，由其外觀及字體，極
      易使警察人員乃至一般人誤認係監理機關核發之號牌，若生違規或肇事，足使
      領用該真正號牌之琮翊汽車公司受有處罰之虞，已足生損害於公共信用。被告
      未經請領號牌，以自製扣案號牌懸掛於拖車，行駛道路，意在以偽充真，矇混
      以規避警方取締至明，被告辯稱諸語與事證顯示事實不符，尚難遽採，事證明
      確，被告犯行堪予認定。
二、核被告甲○○○行使偽造關於行車許可之拖車號牌，所為係犯刑法第二百十六條
    、第二百十二條之行使偽造特種文書罪。其偽造後持以行使，偽造之低度行為為
    行使之高度行為所吸收，不另論罪。爰審酌被告為規避警方取締、製作與正式號
    牌相似牌磈，懸掛於車尾意圖矇混及事後否認犯，毫無悔意等一切情狀，處如主
    文所示之刑，並諭知易科罰金之折算標準，以資懲儆。扣案之偽造拖車號牌一面
    ，依法宣告沒收。
據上論斷，應依刑事訴訟法第二百九十九條第一項前段，刑法第二百十六條、第二百
十二條、第四十一條第一項前段、第二百十九條款，罰金罰鍰提高標準條第一條前段
、第二條判決如主文。
中      華      民      國      九十一      年      一      月    十四  日
                              臺灣臺南地方法院刑事第五庭
                                      法  官  陳  振  謙
右正本證明與原本無異
如不服本判決應於送達後十日內向本院提出上訴狀
                                      書記官  鄭  秀  美
中      華      民      國      九十一      年      一      月  十四    日
附錄本案論罪科刑法條全文：
刑法第二百十二條：
偽造、變造護照、旅券、免許證、特許證及關於品行、能力、服務或其他相類之證書
、介紹書，足以生損害於公眾或他人者，處一年以下有期徒刑、拘役或三百元以下罰
金。
刑法第二百十六條：
行使第二百十條至第二百十五條之文書者，依偽造、變造文書或登載不實事項或使登
載不實事項之規定處斷。
